臺灣高等法院刑事判決　　　　　　　　　　　　　九十一年度上訴字第二三三三號
　　上　訴　人　臺灣板橋地方法院檢察署檢察官
　　上　訴　人
　　即　被　告　壬○○
右列上訴人，因被告偽造有價證券等案件，不服臺灣板橋地方法院九十一年度訴字第
三三一號，中華民國九十一年六月七日第一審判決（起訴案號：臺灣板橋地方法院檢
察署九十年度偵字第一六二一九、一九六三九、一九六四一號、九十一年度偵字第一
四二五號）提起上訴，本院判決如左：
    主  文
原判決撤銷。
壬○○共同連續意圖供行使之用，而偽造信用卡，累犯，處有期徒刑參年捌月，併科
罰金參萬元，罰金如易服勞役，以參佰元折算壹日。褫奪公權貳年。
扣案如附表二所示之物均沒收。
    事  實
一、壬○○於民國八十八年一月七日，因贓物案件，經原審判處有期徒刑四月，上訴
    後，經本院判決上訴駁回，而於八十八年六月十六日確定，於八十九年七月二十
日執行完畢後，猶不知悔改。其於九十年二月間，在臺北縣樹林市○○路○段一
    八六號八樓之住處，與真實姓名年籍不詳綽號「阿和」、「阿正」、「阿春」之
    成年男子計四人，共同基於意圖供行使之用，而偽造信用卡、行使偽造之信用卡
    、偽造署押、行使偽造私文書、意圖為自己不法所有之概括犯意聯絡，由「阿和
    」、「阿正」、「阿春」各出資新臺幣（下同）二十萬元，其餘款項由壬○○負
    責籌措，並由壬○○透過「跳蚤市場」雜誌，於同年二月間某日，在臺北市○○
    ○路某處，以三十多萬元之代價，向真實姓名年籍不詳之成年男子購買偽造信用
    卡之工具，即筆記型電腦、燒錄機、護背機、凸字機、防偽燈各一台、模板一塊
    、燙金機一台（起訴書漏載）、燙金紙九捆、磁碟片二十六片、私章五個、存摺
    八本、筆記本十三本、金融卡十張（壬○○明知該金融卡十張均係來源不明之贓
    物〈如附表一所示之金融卡十張分別係如附表一所示之被害人所有，各於如附表
    一所示之時、地所失竊之物〉，竟基於故買贓物之概括犯意，於上開時、地向上
    開真實姓名年籍不詳之成年男子故買之）；再由壬○○利用網路向澳洲籍真實姓
    名年籍不詳綽號「米秀」之成年女子，以每筆信用卡之內、外碼資料為一萬五千
    元之代價，購得二百筆信用卡之內、外碼資料；壬○○繼基於上開同一故買贓物
    之概括犯意，明知如附表一所示之駕駛執照計十七張、國民身分證計十五張、健
    保卡計四張及技術士證一張均係來源不明之贓物（分別係如附表一所示之被害人
    所有，各於如附表一所示之時、地所失竊之物），仍透過「跳蚤市場」雜誌，各
    於不詳之時、地向上開真實姓名年籍不詳綽號「阿朋」之成年男子及其他真實姓
    名年籍不詳之成年男子，以每張駕駛執照、國民身分證、健保卡及技術士證為五
    千至一萬元不等之代價故買之，壬○○乃自九十年二月底起至九十年九月間止，
    在臺北縣樹林市○○路○段一八六號八樓之住處，以上開工具及證件，偽造酉○
    ○等人之信用卡計約二百張，並由「阿和」、「阿正」、「阿春」分別以每張偽
    造之信用卡成品為二萬五千元至三萬元不等之價格，出賣予不特定之人或由壬○
    ○持之刷卡詐購財物而加以行使，並共同以此方法謀取暴利。
二、壬○○為使其所偽造之信用卡得以順利刷用，又基於變造特種文書之概括犯意，
    並與真實姓名年籍不詳綽號「阿益」之成年男子共同基於變造特種文書之犯意聯
    絡，由壬○○於九十年三月十七日，在不詳地點，以八千元之代價向「阿益」購
    得由「阿益」於不詳之時、地，將其所持有陳明德之國民身分證一張以換貼壬○
    ○之前所提供之照片一張之方式所變造之陳明德國民身分證一張；繼基於同一變
    造特種文書之概括犯意，復與真實姓名年籍不詳綽號「阿民」之成年男子共同基
    於變造特種文書之犯意聯絡，由壬○○於九十年七月八日，在不詳地點，以八千
    元之代價向「阿民」購得由「阿民」於不詳之時、地，將其所持有辰○○之國民
    身分證一張以換貼壬○○之前所提供之照片一張之方式所變造之辰○○國民身分
    證一張，並同時基於上開同一故買贓物之概括犯意，明知如附表一所示之辰○○
    健保卡一張係來源不明之贓物（係辰○○所有，於如附表一編號五所示之時、地
    所失竊之物），仍一併向「阿民」以不詳之代價故買之，且由壬○○進一步基於
    行使變造特種文書之犯意，於九十年九月三十日凌晨四時許，在臺北縣新莊市○
    ○路八十七號三花加油站前，持上開變造之辰○○國民身分證供警查驗而行使之
    ，足以生損害於辰○○及戶政機關對戶籍管理之正確性，惟經警發覺有異，而查
    得上情，並扣得上開變造之辰○○國民身分證及健保卡各一張、第一商業銀行及
    誠泰銀行之金融卡各一張（除上開變造之辰○○國民身分證一張外，其餘之物均
    已經被害人辰○○具領）；復由壬○○陪同警方於九十年九月三十日六時許，前
    往上開樹林市住處一併查獲，而扣得偽造信用卡成品四十九張（起訴書誤載為五
    十三張）、半成品一百一十一張、製造偽卡用凸字打字機一台、模板一塊、燙金
    機一台、燙金紙九捆、燒錄機一台、筆記型電腦（即手提電腦）一台、磁片二十
    六片、防偽鈔、偽卡燈一台、護背機一台、人頭戶存摺八本、印章五個及筆記帳
    本十三本。
三、壬○○繼基於上開共同行使偽造之信用卡之概括犯意聯絡，由壬○○於九十年三
    月十七日，在不詳地點，以四十五萬元之代價向「阿益」購得偽造之信用卡一百
    張，再將其中五十張，以三十萬元之代價轉賣予不詳之他人謀利，另五十張，壬
    ○○除將其中二張丟棄外，並基於上開偽造署押之概括犯意，於不詳之時、地，
    在其餘四十八張之其中四張即卷內編號一、二、三五、四七之偽造信用卡背面上
    ，連續偽造陳明德署押計四枚；在其中八張即卷內編號七、二十一、二四、二五
    、三十、三三、四六、四八之偽造信用卡背面上，連續偽造李國隆署押計八枚；
    在其中十二張即卷內編號八、九、十三、十八、十九、二十、二十三、三十一、
    三十二、四十一、四十四、四十五之偽造信用卡背面上，連續偽造林泰雄署押計
    十二枚；在其中五張即卷內編號三、十一、十五、二十九、四十二之偽造信用卡
    背面上，連續偽造蔡進雄署押計五枚；在其中三張即卷內編號十二、二十八、三
    十九之偽造信用卡背面上，連續偽造李孟誌署押計三枚，均足以生損害於陳明德
    、李國隆、林泰雄、蔡進雄、李孟誌。進而基於上開共同行使偽造私文書、意圖
    為自己不法所有之概括犯意聯絡，於九十年三月十七、十八日及自九十年三月二
    日起至同年四月十五日止，先後持上開四十八張之其中卷內編號一、二（即彰化
    銀行卡號：0000000000000000號及000000000000
    0000號）之偽造信用卡各一張及其他銀行之偽造信用卡，前往桃園八德市○
    ○街一二七號「超時空科技公司」等各該特約商店，以購物為由，將之持交該等
    特約商店店員刷入不實之銀行授信資料，並以偽簽陳明德、林楨棟、戴宗甫、朱
    益平、吳盛清、李國隆、程自強、蔡進雄、林泰雄之署押（即簽名）各九、二、
    一、一、三、十三、四、一、三枚（每一枚均含同時複寫於信用卡簽帳單第二、
    三聯上偽造之署押各一枚）於上開偽造信用卡簽帳單上之方式，偽造私文書即上
    開偽造信用卡簽帳單一張（一式三份），作為陳明德、林楨棟、戴宗甫、朱益平
    、吳盛清、李國隆、程自強、蔡進雄、林泰雄到該等特約商店消費之證明，並將
    上開偽造信用卡簽帳單第二、三聯（第一聯由消費者留存）持交該等特約商店店
    員，而加以行使，致該等特約商店店員誤信確有陳明德、林楨棟、戴宗甫、朱益
    平、吳盛清、李國隆、程自強、蔡進雄、林泰雄消費，因此陷於錯誤，而同意刷
    卡消費，並交付壬○○電腦週邊商品及其他物品，均足以生損害於陳明德、林楨
    棟、戴宗甫、朱益平、吳盛清、李國隆、程自強、蔡進雄、林泰雄、該等特約商
    店、彰化銀行等發卡銀行及財團法人聯合信用卡處理中心。嗣壬○○於九十年三
    月二十日凌晨四時許，在臺北市○○○路與中原街口為警查獲，並扣得變造之陳
    明德國民身分證一張、帳冊筆記本一本、偽造信用卡四十八張。
四、壬○○繼基於上開共同行使偽造之信用卡之概括犯意聯絡，並基於上開偽造署押
    之概括犯意，於不詳之時、地，在其以上開方式所偽造之美國運通銀行信用卡及
    慶豐銀行ＶＩＳＡ卡及ＭＡＳＴＥＲ卡信用卡背面上，連續偽造酉○○署押計三
    枚，均足以生損害於酉○○。進而基於上開共同行使偽造私文書、意圖為自己不
    法所有之概括犯意聯絡，於九十年八月二十七日十八時四十三分許，在桃園縣中
    壢市○○○街四四五號「湯晟寢室名店」，以同上開之手法，將慶豐銀行ＶＩＳ
    Ａ卡卡號0000000000000000號信用卡，持交店員子○○刷入不
    實之銀行授信資料，並以偽簽酉○○之署押（即簽名）一枚（含同時複寫於信用
    卡簽帳單第二、三聯上偽造之署押各一枚計有三枚）於上開偽造信用卡簽帳單上
    之方式，偽造私文書即上開偽造信用卡簽帳單一張（一式三份），作為酉○○到
    該店消費之證明，並將上開偽造信用卡簽帳單第二、三聯（第一聯由消費者留存
    ）持交該店店員，而加以行使，致該店店員誤信確有酉○○消費，因此陷於錯誤
    ，而同意刷卡消費，並交付壬○○價值計一萬三千元之床罩二組、拖鞋六雙及毛
    巾六條，足以生損害於酉○○、「湯晟寢室名店」、慶豐銀行及財團法人聯合信
    用卡處理中心。嗣經子○○發覺有異，而報警於同日十八時五十九分許，在桃園
    縣中壢市○○○街口查獲壬○○，並扣得上開偽造之信用卡三張。
五、案經臺北縣政府警察局新莊分局報告、臺北市政府警察局中山分局及桃園縣警察
    局中壢分局報由臺灣臺北及桃園地方法院檢察署呈請臺灣高等法院檢察署檢察長
    令轉臺灣板橋地方法院檢察署檢察官偵查起訴。
    理  由
一、右揭事實，業據上訴人即被告壬○○迭於警訊時、原審偵審中及本院調查審理時
    供承不諱，核與被害人子○○、戊○○、酉○○、己○○、天○○、辰○○、乙
    ○○、癸○○、辛○○、宙○○、宇○○、甲○○○、丁○○、午○○、卯○○
    ○、巳○○、Ｃ○○、Ｂ○○○、庚○○、未○○、Ａ○○、寅○○、申○○、
    丑○○、黃○○、戌○○、亥○○（起訴書誤載為黃繡美）、丙○○、地○○、
    玄○○分別於警訊時，被害人戊○○、天○○、癸○○、甲○○○、丁○○、午
    ○○、卯○○○等人在本院審理中所指述之情節相符，復據證人陳國彬、吳信輝
    、吳維鈞、邱奇泰各於警訊時及原審審理時證述明確，並有統一發票三張、偽造
    之信用卡資料六份、照片十四張、信用卡簽帳單三十八張、財團法人聯合信用卡
    處理中心所出具之偽造信用卡資料四紙、證人邱奇泰所陳報之四十八張偽造信用
    卡資料二紙及被告涉嫌本件之偽造信用卡於特約商店之盜刷（明細）資料計四十
    六紙、贓物認領保管單三十紙附卷可稽。復有上開變造之辰○○國民身分證一張
    、偽造信用卡成品四十九張、半成品一百一十一張、製造偽卡用凸字打字機一台
    、模板一塊、燙金機一台、燙金紙九捆、燒錄機一台、筆記型電腦一台、磁片二
    十六片、防偽鈔、偽卡燈一台、護背機一台、人頭戶存摺八本、印章五個及筆記
    帳本十三本、變造之陳明德國民身分證一張、帳冊筆記本一本、偽造信用卡四十
    八張、信用卡三張扣案可證，足見被告上開自白核與事實相符，應可採信。被告
    於原審另辯稱：起訴書犯罪事實二、部分伊只有簽二聯之簽帳單，伊只偽簽陳明
    德、戴宗甫、程自強、林泰雄之署押，其餘有關林楨棟、朱益平、吳盛清、李國
    隆、蔡進雄之署押應係「阿正」、「阿春」偽簽的；伊沒有換貼自己之照片在辰
    ○○、陳明德之國民身分證上云云，委係圖減輕刑責之詞，應不足採。被告右揭
    罪證明確，犯行洵堪認定。
二、核被告所為，係犯刑法第三百四十九條第二項之故買贓物罪、第二百零一條之一
    第一項之意圖供行使之用，而偽造信用卡罪、第二百十七條之偽造署押（在偽造
    信用卡背面上）罪、第二百十六條、第二百十條之行使偽造私文書罪、第二百十
    六條、第二百十二條之行使變造特種文書罪及第三百三十九條第一項之詐欺取財
    罪。公訴意旨就上開意圖供行使之用，而偽造信用卡（含行使偽造之信用卡）部
    分認被告係犯同法第二百十六條、第二百十條之行使變造私文書罪，尚有誤會，
    起訴法條應予變更。被告於簽帳單上偽造署押之行為係偽造私文書之部分行為，
    而其偽造後持以行使，偽造之低度行為應為其行使之高度行為所吸收，均不另論
    罪。又其行使偽造之信用卡之輕度行為，應為其意圖供行使之用，而偽造信用卡
    之重度行為所吸收，而其變造特種文書後持以行使，變造之低度行為應為其行使
    之高度行為所吸收，亦均不另論罪。被告與「阿和」、「阿正」、「阿春」就上
    開意圖供行使之用，而偽造信用卡、行使偽造之信用卡、偽造署押、行使偽造私
    文書、詐欺取財等罪，彼此之間，互有犯意聯絡及行為分擔，為共同正犯。又被
    告與「阿益」、「阿民」各就上開變造特種文書罪，彼此之間，亦互有犯意聯絡
    及行為分擔，亦為共同正犯。其先後多次故買贓物、意圖供行使之用，而偽造信
    用卡、偽造署押、行使偽造私文書、變造特種文書及詐欺取財之犯行，均時間緊
    接，罪名各相同，顯均係基於概括犯意而為，應分別依連續犯之規定論以一罪，
    並加重其刑。被告先後連續多次所犯九十年六月二十日增訂公布施行之刑法第二
    百零一條之一第一項之意圖供行使之用而偽造信用卡之犯行，因其中一部份犯行
    已在該法條施行以後，即應依該法條處斷，無適用刑法第二條第一項但書之餘地
    （最高法院二十七年上字第一六０七號判例參照）併予敘明。被告所犯上開故買
    贓物罪、意圖供行使之用，而偽造信用卡罪、偽造署押罪、行使偽造私文書罪、
    行使變造特種文書罪及詐欺取財罪間，有方法結果之牽連關係，應依刑法第五十
    五條之規定從一重之意圖供行使之用，而偽造信用卡罪處斷。公訴人就被告在上
    開偽造信用卡背面偽造他人署押、故買技術士證一張、辰○○健保卡一張部分之
    犯行雖均漏未起訴，因此部分與業經起訴論罪科刑部分有牽連犯之裁判上一罪關
    係或實質上一罪關係，均為起訴之效力所及，依法均應併予審判。又被告曾受有
    如事實欄所載有期徒刑執行完畢之前科，此有臺灣高等法院檢察署刑案紀錄簡覆
    表一份在卷可稽，其於五年以內再犯本件有期徒刑以上之罪，為累犯，應依法遞
    加重其刑。原審據以論科，被告上訴意旨以原審量刑過重，指摘原判決不當，固
    無可取，惟查：原判決附表一所示之國民身分證計十五張、健保卡計四張，原判
    決事實欄誤為國民身分證十四張、健保卡三張，已有未合，且被告偽造大量信用
    卡，並持之以行使，破壞社會金融秩序甚巨，又其被警方查獲多次後，仍執意為
    之，惡性非輕，應併科適當之罰金，以資懲戒，且依犯罪之性質亦認有褫奪公權
    之必要，原判決未予併科罰金及宣告褫奪公權，亦有未洽，檢察官上訴意旨執此
    指摘原判決不當，為有理由，原判決既有上述之可議，自應由本院將原判決撤銷
    改判，審酌被告有上開構成累犯之前科，其生活狀況、智識程度、其因一時貪念
    ，致有本件之犯行，被告購買偽造信用卡或偽造信用卡後，而持之轉賣或使用，
    大量以偽造信用卡刷卡消費詐購財物，足以使他人因而受有財產上之損害，兼衡
    其持卡刷卡消費之金額、次數、期間，對金融秩序所造成之損害程度、被告犯罪
    之動機、目的、手段、犯罪所生之危害、犯罪後態度等一切情狀，量處有期徒刑
    三年八月，併科罰金三萬元，並諭知罰金如易服勞役之折算標準。又依被告犯罪
    之性質認有褫奪公權之必要，爰併宣告褫奪公權二年，以示懲儆，又被告犯罪之
    目的在偽造信用卡並持之詐財，其雖因此而在方法上觸犯贓物罪，但究難以其曾
    有贓物前科及再犯本件之贓物罪，即認被告係以犯贓物罪為常業，故不予諭知強
    制工作，併予明。
四、如附表二編號一至四所示之物，分別係偽造之信用卡及偽造之署押，不問屬於犯
    人與否，均應各依刑法第二百零五條及第二百十九條之規定宣告沒收。如附表二
    編號五、六所示之物，均係被告所有供犯罪所用之物，業據被告供明在卷，均應
    依刑法第三十八條第一項第二款之規定宣告沒收。至扣案之陳明德、辰○○國民
    身分證（其上之被告照片各一張除外）各一張，係陳明德、辰○○所失竊之物，
    並非被告所有，亦據被告供明在卷，故均不予宣告沒收，附此敘明。
五、公訴意旨另以：被告壬○○明知如附表所示之金融卡十張以外之二張金融卡，均
    係來源不明之贓物，仍於九十年二月間某日，在臺北市○○○路某處，向上開真
    實姓名年籍不詳之成年男子購買，因認被告涉有刑法第三百四十九條第二項之故
    買贓物罪云云。訊據被告既否認有此部分之犯行，且上開二張金融卡並無被害人
    之筆錄或贓物認領保管單附卷可稽，復未經警方移送贓物庫保管，殊難僅憑偵查
    卷內之照片有金融卡十二張（其中二張無法辨認其內容），即認上開二張金融卡
    係「他人所失竊之贓物」，此外，復查無其他積極之證據足以證明被告有此部分
    之犯行，因公訴人認此部分與前揭論罪科刑部分有裁判上一罪關係，爰不另為無
    罪之諭知。
據上論斷，應依刑事訴訟法第三百六十九條第一項前段、第三百六十四條、第二百九
十九條第一項前段、第三百條，刑法第二十八條、第五十六條、第三百四十九條第二
項、第二百零一條之一第一項、第二百十七條、第二百十六條、第二百十條、第二百
十二條、第三百三十九條第一項、第五十五條、第四十七條、第四十二條第二項、第
三十七條第二項、第二百十九條、第二百零五條、第三十八條第一項第二款，罰金罰
鍰提高標準條例第一條前段、第二條，判決如主文。
本案經檢察官鄭龍照到庭執行職務。
中      華      民      國    九十一    年      九      月      三      日
                              臺灣高等法院刑事第二庭
                                  審判長法  官  蔡  長  溪
                                        法  官  林  俊  益
                                        法  官  楊  貴  志
右正本證明與原本無異。
如不服本判決應於收受送達後十日內向本院提出上訴書狀，其未敘述上訴之理由者並
得於提起上訴後十日內向本院補提理由書（均須按他造當事人之人數附繕本）。
                                        書記官  胡      儀
中      華      民      國    九十一    年      九      月      五      日
附錄：本案論罪科刑法條全文
刑法第三百四十九條
收受贓物者，處三年以下有期徒刑、拘役或五百元以下罰金。
搬運、寄藏、故買贓物或為牙保者，處五年以下有期徒刑、拘役或科或併科一千元以
下罰金。
因贓物變得之財物，以贓物論。
刑法第二百十七條
偽造印章、印文或署押，足以生損害於公眾或他人者，處三年以下有期徒刑。
盜用印章、印文或署押，足以生損害於公眾或他人者，亦同。
刑法第二百十六條
行使第二百十條至第二百十五條之文書者，依偽造、變造文書或登載不實事項或使登
載不實事項之規定處斷。
刑法第二百二十二條
犯前條之罪而有左列情形之一者，處無期徒刑或七年以上有期徒刑：
一、二人以上共同犯之者。
二、對十四歲以下之男女犯之者。
三、對心神喪失、精神耗弱或身心障礙之人犯之者。
四、以藥劑犯之者。
五、對被害人施以凌虐者。
六、利用駕駛供公眾或不特定人運輸之交通工具之機會犯之者              。
七、侵入住宅或有人居住之建築物、船艦或隱匿其內犯之者。
八、攜帶兇器犯之者。
前項之未遂犯罰之。
刑法第二百零一條
意圖供行使之用，而偽造、變造公債票、公司股票或其他有價證券者，處三年以上十
年以下有期徒刑，得併科三千元以下罰金。
行使偽造、變造之公債票、公司股票或其他有價證券或意圖供行使之用，而收集或交
付於人者，處一年以上七年以下有期徒刑，得併科三千元以下罰金。
刑法第二百二十條
在紙上或物品上之文字、符號，依習慣或特約，足以為表示其用意之證明者，關於本
章之罪，以文書論。
刑法第二百十條
偽造、變造私文書，足以生損害於公眾或他人者，處五年以下有期徒刑。
刑法第三百三十九條
意圖為自己或第三人不法之所有，以詐術使人將本人或第三人之物交付者，處五年以
下有期徒刑、拘役或科或併科一千元以下罰金。
以前項方法得財產上不法之利益或使第三人得之者亦同。
前二項之未遂犯罰之。
附表二
一、扣案之偽造之信用卡肆拾捌張（含在偽造之信用卡背面上所偽造之陳明德署押肆
    枚、偽造之李國隆署押捌枚、偽造之林泰雄署押拾貳枚、偽造之蔡進雄署押伍枚
    、偽造之李孟誌署押參枚）。
二、扣案之偽造之信用卡參張（含在偽造之信用卡背面上所偽造之酉○○署押參枚）
    。
三、在信用卡簽帳單上偽造之陳明德、林楨棟、戴宗甫、朱益平、吳盛清、李國隆、
    程自強、蔡進雄、林泰雄之署押（即簽名）各玖、貳、壹、壹、參、拾參、肆、
    壹、參枚（以上每壹枚均含同時複寫於信用卡簽帳單第二、三聯上所偽造之署押
    各壹枚）。
四、在信用卡簽帳單上偽造之酉○○之署押（即簽名）參枚（以上每壹枚均含同時複
    寫於信用卡簽帳單第二、三聯上所偽造之署押各壹枚）。
五、扣案之陳明德、辰○○之國民身分證上之壬○○照片各壹張。
六、扣案之偽造信用卡成品肆拾玖張、半成品壹佰壹拾壹張、製造偽卡用凸字打字機
    壹台、模板壹塊、燙金機壹台、燙金紙玖捆、燒錄機壹台、筆記型電腦壹台、磁
    片貳拾陸片、防偽鈔、偽卡燈壹台、護背機壹台、人頭戶存摺捌本、印章伍個、
    筆記帳本拾參本及帳冊筆記本壹本。
